【裁判字號】    95,裁,2066
【裁判日期】    950914
【裁判案由】    戒嚴時期不當叛亂暨匪諜審判案件補償金
【裁判全文】
最  高  行  政  法  院  裁  定
                                     95年度裁字第02066號
上  訴  人  乙○○
訴訟代理人  甲○○
被 上訴 人  財團法人戒嚴時期不當叛亂暨匪諜審判案件補償基
            金會
代  表  人  丙○○
上列當事人間因戒嚴時期不當叛亂暨匪諜審判案件補償金事件，
上訴人對於中華民國94年3月24日臺北高等行政法院93年度訴字
第587號判決，提起上訴，本院裁定如下：
    主  文
上訴駁回。
上訴審訴訟費用由上訴人負擔。
    理  由
一、按對於高等行政法院判決上訴，非以其違背法令為理由，不
    得為之，行政訴訟法第242條定有明文。是對於高等行政法
    院判決上訴，若未具體說明原判決違背何項法令、不適用或
    如何適用不當之具體情事，即非主張原判決違背法令以為上
    訴理由，其上訴不應准許。
二、上訴人於民國90年間以其於48年間因僱用管理旅社之華僑姚
    嘉荐自殺身亡，死者妻弟乘機勒索為上訴人所拒，乃勾串調
    查局處長濫用職權，誣陷其為匪諜予以羈押，酷刑拷打迫供
    等情，向被上訴人申請戒嚴時期不當叛亂暨匪諜審判案件補
    償金。經被上訴人以92年1月20日（92）基修法丙字第0344
    號函復上訴人，略以依臺灣高等法院91年11月15日院田刑字
    第18067號函、押票回證、釋票回證及該院86年6月30日通緝
    稿等，上訴人均係因涉嫌殺人罪而遭羈押。至上訴人雖於49
    年1月27日至49年2月25日遭調查局借提詢問有無涉及匪諜及
    行賄等情，惟僅屬借提性質，上訴人非因叛亂或匪諜案件遭
    羈押，不符戒嚴時期不當叛亂暨匪諜審判案件補償條例（下
    稱補償條例）第15條之1第3款之規定，乃不予補償。上訴人
    不服提起訴願，遭決定駁回，遂提起本件行政訴訟。
三、原審以：（一）上訴人於48年12月9日因涉嫌殺人案遭移送
    臺灣臺北地方法院檢察處檢察官處理，經檢察官批示：「收
    押發交調查局繼續偵查5日限本月14日下午4時前解送」，分
    別有臺灣高等法院91年11月15日院田刑字第18067號函檢附
    之該處檢察官點名單註記「殺人」及押票回證案由欄載明「
    涉嫌殺人案」等影本附卷可稽，足徵上訴人主張被羈押之涉
    案罪名應為殺人罪，而非補償條例第15條之1第3款所規定之
    涉嫌觸犯內亂罪、外患罪或戡亂時期檢肅匪諜條例之罪名，
    遭治安機關限制自由。（二）上訴人固於49年2月9日經調查
    局提訊，惟此乃「借提」性質，此自臺灣臺北地方法院檢察
    處49年發函予調查局之公函主旨欄記載：「為乙○○等殺人
    等案業經提起公訴，貴局借提人犯請即解還．．．」說明欄
    載為：「一查乙○○等殺人一案業經本處提起公訴，貴局借
    提人犯乙○○、吳亮、陳華洲、游全球等四名，請即解還台
    北地方法院審理。．．．」有該公函及押票回證影本附卷足
    按，故上訴人所述在調查局被押期間之遭迫供拷打云云，程
    序為借提性質，縱或屬實，該段被押期間仍屬上訴人被訴「
    殺人罪」之羈押期間，核屬「本案羈押期間」，非屬「他案
    羈押期間」，與其他罪名之羈押無關，自無補償條例第15條
    之1第3款規定之適用。（三）上訴人於62年10月6日經臺灣
    高等法院以62年度聲字第479號裁定准予限制住居並具保停
    止羈押，案由仍為「殺人案件」，此亦有該裁定、承審法官
    之批示單及釋票回證影本等附卷足佐。嗣上訴人因未到庭被
    認定逃匿而經臺灣高等法院於66年5月23日第1次發布通緝，
    通緝案由仍為「殺人」，迄84年3月21日始撤銷通緝，撤緝
    案由亦為「殺人」；上訴人經撤緝後又再於86年6月30日經
    臺灣高等法院發布第2次通緝，案由亦為「殺人」。且依該2
    次通緝書及撤銷通緝稿影本所示，其被訴事實無一涉及匪諜
    犯行，足見上訴人所涉殺人案之內容均與「匪諜」案無關。
    （四）上訴人所涉殺人乙案，前雖經臺灣高等法院於84年2
    月28日以84年度重上更（七）緝字第1號刑事判決免訴在案
    ，惟尚未終結，業經最高法院於85年4月10日以85年度台上
    字第1573號判決發回臺灣高等法院更審中，有該判決書附卷
    足考，足見上訴人該案現仍未審結，此與上訴人94年2月25
    日狀所載相互對照，足知上訴人亦知殺人乙案因自己未到庭
    仍未審結，而對本件另有期待之情事。從而原處分並無違誤
    ，訴願決定予以維持，亦無不合。上訴人訴請撤銷，為無理
    由，應予駁回。又上訴人此部分之聲明既經駁回，其請求判
    命被上訴人應依補償條例作成准予補償決定之聲明，即失所
    附麗，應併予駁回。上訴意旨略以：調查局職員乘其姊夫姚
    嘉荐自縊身亡事件勒索巨款被拒，勾串機關處長濫用職權，
    致上訴人以匪諜殺人罪嫌於48年12月8日遭調查局逮捕，經1
    個月又19日酷刑拷打迫供匪諜後，以匪諜罪嫌在臺北看守所
    看管9年有餘，故上訴人確係因「匪諜」案遭長期羈押，此
    亦為該案當時承辦檢察官及調查局人員所自承，被上訴人以
    現今之補償條例規定適用於過去違法濫權之時代，顯有違誤
    等語。惟查上訴人所稱不惟業經原審審酌後敘明不採之理由
    ，且核其主張均係就原審取捨證據，認定事實之職權行使，
    指摘其為不當，並未敘及原判決有何違背法令，或具體說明
    原判決不適用法令或如何適用不當之具體事實，其上訴自為
    不合法，應予駁回。
四、依行政訴訟法第249條第1項前段、第104條、民事訴訟法第9
    5條、第78條，裁定如主文。
中    華    民    國    95    年    9     月    14    日
                  第五庭審判長法  官  鄭  淑  貞
                              法  官  黃  合  文
                              法  官  吳  明  鴻
                              法  官  林  茂  權
                              法  官  鄭  小  康
以  上  正  本  證  明  與  原  本  無  異
中    華    民    國    95    年    9     月    14    日
                              書記官  郭  育  玎


司法院資訊處製作；財團法人民間司法改革基金會備份。
